臺灣高等法院刑事裁定　　　　　　　　　　　　　　　九十一年度抗字第七四五號
　　抗　告　人　甲○○　男五十.
　　即　證　人
右列抗告人因罰鍰案件，不服臺灣板橋地方法院中華民國九十一年十月二十八日裁定
，提起抗告，本院裁定如左：
    主  文
原裁定撤銷，發回臺灣板橋地方法院。
    理  由
一、抗告意旨以：原審認抗告人經合法傳喚，無正當理由不到庭，而科處罰鍰新台幣
    二萬元，惟抗告人為執業醫師，因民國（下同）九十一年十月二十八日上午臨時
    有緊急之病患，必須進行手術，故於當日上午九時許，立即打電話向書記官戴向
    榮先生說明，戴先生說會向法官報告，並說下午五點左右會再聯絡，並要求抗告
    人留下電話，抗告人在下午五點多，等不到電話，就主動電詢戴書記官，書記官
    說其向法官說明，證人傳票業已合法送達，即應到庭，否則應補呈聲請狀，抗告
    人旋在次日即寫一份聲請書給法官，說明不能到庭之原因，確是有緊急手術，是
    有正當理由，原審未加調查即裁處罰鍰，尚有不當，請撤銷原裁定以保權益等語
    。
二、原審裁定以：「查甲○○為本院九十一年度易字第二三一六號被告陳金盆墮胎案
    件傳喚之證人，經定於九十一年十月二十八日上午九時五十分，在本院法庭大樓
    第二十二法庭審理，甲○○證人經合法傳喚，無正當理由不到庭，有其親自蓋印
    之本院送達證書，以及是日該案刑事報到單附於本院前開卷宗足稽，爰依刑事訴
    訟法第一百七十八條第一項、第二項，裁定科罰鍰新臺幣貳萬元」。
三、按證人經合法傳喚，無正當理由而不到場者，得科以新臺幣萬元以下之罰鍰，
    並得拘提之；再傳不到者亦同。刑事訴訟法第一百七十八條第一條定有明文，是
    科證人以罰鍰，必需兼備：(一)、經合法傳喚。(二)、無正當理由而不到場等二法定
    條件。本件證人甲○○於原審九十一年度易字第二三一六號被告陳金盆墮胎案件
    ，經傳喚為證人，並定於九十一年十月二十八日上午九時五十分，在原審法院法
    庭大樓第二十二法庭審理，證人甲○○經合法傳喚，有其親自蓋印之送達證書，
    以及是日該案刑事報到單附於原審前開卷宗足稽，且據證人甲○○陳明，但此僅
    為證明證人甲○○經合法傳喚，並無任何證據證明證人甲○○【無正當理由而不
    到場】，經查，證人甲○○在九十一年十月二十八日上午九時，原審九十一年
    度易字第二三一六號被告陳金盆墮胎案件開庭前，即先以電話向書記官表明無法
    到庭，稱診所上下午均門診，書記官請其下午五點再電話查詢，嗣證人甲○○於
    是日下午再打電話，並表明希望傳訊下午第一件，因診所很忙，找人替診不容易
    ，此有原審書記官與本院電話紀錄在卷可查，則證人甲○○既為排有固定門診之
    正當執業醫師，更且先在期日前即打電話予書記官，且依約於是日下午再電話聯
    繫書記官表明上情，更在次日即寫一份聲請書給法官，內容說明不能到庭之原因
    ，確是有安排看診無人代理，請安排一、三、五下午第一庭，將全力配合等語（
    卷附證人書函），則依上事證，是否業已堪認證人甲○○確實已有正當理由，均
    尚待詳予調查，原審法院就此法定之是否【無正當理由而不到場】，未予調查，
    僅以合法傳喚證人之單一法定原因，疏未顧及應一併具備之【無正當理由而不到
    場】法定原因，即予裁定，尚有未洽，則抗告意旨執以指摘原裁定不當，為有理
    由，應將原裁定撤銷，發回原審更為妥適之裁定。
據上論結，應依刑事訴訟法第四百十三條前段，裁定如主文。
中    華    民    國      九十一    年      十二    月      十一        日
                              臺灣高等法院刑事第七庭
                                  審判長法  官  吳  啟  民
                                        法  官  蘇  隆  惠
                                        法  官  施  俊  堯
右正本證明與原本無異。
不得抗告。
                                        書記官  陳  彥  蕖
中    華    民    國      九十一    年      十二    月      十一        日
